【裁判字號】    98,訴,2104
【裁判日期】    981231
【裁判案由】    毒品危害防制條例
【裁判全文】
臺灣臺北地方法院刑事判決              98年度訴字第2104號
公  訴  人  臺灣臺北地方法院檢察署檢察官
被      告  甲○○
上列被告因毒品危害防制條例案件，經檢察官提起公訴（98年度
毒偵字第3266號），嗣於本院準備程序中，被告就被訴事實為有
罪之陳述，經告以簡式審判之要旨，並聽取當事人意見後，本院
合議庭裁定由受命法官獨任進行簡式審判程序，本院判決如下：
    主  文
甲○○施用第一級毒品，處有期徒刑陸月，如易科罰金，以新壹
幣壹仟元折算壹日；又施用第二級毒品，處有期徒刑參月，如易
科罰金，以新臺幣壹仟元折算壹日。應執行有期徒刑柒月，如易
科罰金，以新臺幣壹仟元折算壹日。
    事  實
一、甲○○前因違反毒品危害防制條例案件，經臺灣板橋地方法
    院檢察署以97年度毒偵字第3058號、第4538號、第7911 號
    案件聲請觀察、勒戒後，認無繼續施用毒品之傾向，於民國
    97年11月6日釋放出所，並由檢察官為不起訴處分確定。詎
    仍不知悔改分別基於施用第一級、第二級毒品之犯意，分別
    於98年7月2日至同年月3日間某時，在臺北縣中和市○○街
    178巷3弄13號3樓友人戴士傑住處（起訴書誤載為臺北市中
    正區○○○路66號5樓），先後施用第一級毒品海洛因、第
    二級毒品安非他命。嗣於98年7月4日凌晨2時20分許，在臺
    北市中山區○○○路○段85號前，與戴士傑（業經本院判處
    應執行有期徒刑10月）一併為警查獲，經其同意採集尿液送
    驗，結果均呈安非他命、甲基安非他命及海洛因之代謝物嗎
    啡、可待因之陽性反應，因悉上情。
二、案經臺北市政府警察局中山分局報告臺灣桃園地方法院檢察
    署呈請臺灣高等法院檢察署檢察長令轉臺灣臺北地方法院檢
    察署檢察官偵查起訴。
    理由
一、上揭犯罪事實，業據被告於本院審理中坦承不諱，且其尿液
    檢體為警採集送驗後，經以氣相層析質譜儀法確認檢驗結果
    ，確呈安非他命、甲基安非他命及海洛因之代謝物嗎啡、可
    待因之陽性反應，此有台灣尖端先進生技醫藥股份有限公司
    濫用藥物檢驗報告附卷可稽（見臺灣臺北地方法院檢察署98
    年度毒偵字第2341號卷第64頁），足認被告之任意性自白與
    事實相符，事證明確，犯行堪以認定，應予依法論科。
二、按毒品危害防制條例於92年7月9日修正公布，自93年1月9日
    施行。其中第20條、第23條將施用毒品之刑事處遇程序，區
    分為「初犯」及「5年內再犯」、「5年後再犯」。依其立法
    理由之說明：「初犯」，經觀察、勒戒或強制戒治後，應為
    不起訴處分或不付審理之裁定；「5年內再犯」者，因其再
    犯率甚高，原實施之觀察、勒戒及強制戒治既已無法收其實
    效，爰依法追訴或裁定交付審理。至觀察、勒戒或強制戒治
    執行完畢釋放後，「5年後再犯」者，前所實施之觀察、勒
    戒或強制戒治已足以遮斷其施用毒品之毒癮，為期自新及協
    助其斷除毒癮，仍適用「初犯」規定，始應先經觀察、勒戒
    、強制戒治之程序。從而依該次修正後之規定，僅限於「初
    犯」及「5年後再犯」二種情形，應先經觀察、勒戒或強制
    戒治之程序，此乃該條例第10條之例外規定。倘被告於5年
    內已再犯，經依法追訴處罰，縱其第3次（或第3次以上）再
    度施用毒品之時間，在初犯經觀察、勒戒或強制戒治執行完
    畢釋放5年以後，因與單純之「5年後再犯」之情形有別，不
    合於「5年後再犯」之例外規定；且因已於「5年內再犯」，
    顯見其再犯率甚高，原實施觀察、勒戒或強制戒治，已無法
    收其實效，即應回歸原則性規定，由檢察官逕行起訴，依該
    條例第10條處罰（最高法院96年度台非字第236號判決意旨
    及97年度第5次刑事庭會議決議參照）。經查，被告有如事
    實欄所示施用毒品紀錄，有臺灣高等法院被告前案紀錄表在
    卷可按，揆諸前開規定及說明，被告所為本件施用第一級及
    第二級毒品之犯行，並無「初犯」規定之適用，而應直接訴
    追處罰。
三、按海洛因、甲基安非他命分係毒品危害防制條例第2條第2項
    第1、2款所定之第一級、第二級毒品，核被告所為，分別係
    犯毒品危害防制條例第10條第1項之施用第一級毒品罪及同
    條第2項之施用第二級毒品罪。被告施用前持有第一級毒品
    及持有第二級毒品之行為，為施用該種毒品之行為所吸收，
    均不另論罪。又其所犯上開2罪間，犯意各別，行為互殊，
    應予分論併罰。爰審酌被告前因施用毒品經強制戒治後，仍
    不知戒絕毒癮，再度施用毒品，自制力不佳，兼以施用毒品
    危害施用者之神經中樞，不僅對健康產生不良影響，對於社
    會秩序亦造成一定之隱憂，惟念及被告犯後已坦承犯行，犯
    後態度尚可等一切情狀，分別量處如主文所示之刑，及定其
    應執行之刑，並均諭知易科罰金之折算標準。又按刑法第41
    條第8項固規定數罪併罰，其應執行之刑未逾6月者，始適用
    同條第1項之規定，亦即數罪併罰應執行之刑逾6月者，不得
    諭知易科罰金。惟上開刑法第41條第2項規定，業經司法院
    大法官於98年6月19日公布釋字第662號解釋宣告違憲，並自
    該解釋公布之日起失其效力，是被告所犯兩罪經定應執行刑
    後雖逾6月，仍應本諸前開解釋意旨，諭知易科罰金之折算
    標準，併此敘明。
據上論斷，應依刑事訴訟法第273條之1第1項、第299條第1項前
段，毒品危害防制條例第10條第1項、第2項，刑法第11條前段、
第41條第1項前段、第51條第5款，大法官釋字第662號解釋，判
決如主文。
本案經檢察官張成業到庭執行職務
中    華    民    國    98    年    12    月    31    日
                        刑事第十四庭  法  官  賴武志
上正本證明與原本無異。
如不服本判決應於收受送達後10日內向本院提出上訴書狀，並應
敘述具體理由；其未敘述上訴理由者，應於上訴期間屆滿後20日
內向本院補提理由書（均須按他造當事人之人數附繕）「切勿逕
送上級法院」。
                                      書記官  劉麗英
中    華    民    國    98    年    12    月    31    日
附錄本判決論罪科刑法條：
毒品危害防制條例第10條
施用第一級毒品者，處6月以上5年以下有期徒刑。
施用第二級毒品者，處3年以下有期徒刑。

司法院資訊處製作；財團法人民間司法改革基金會備份。
